【裁判字號】    97,訴,2954
【裁判日期】    971117
【裁判案由】    違反毒品危害防制條例
【裁判全文】
臺灣彰化地方法院刑事判決              97年度訴字第2954號
公  訴  人  臺灣彰化地方法院檢察署檢察官
被      告  甲○○
                    （現於臺灣彰化監獄執行中）
上列被告因違反毒品危害防制條例案件，經檢察官提起公訴（97
年度毒偵字第3758號），本院以簡式審判程序判決如下：
    主    文
甲○○施用第一級毒品，累犯，處有期徒刑玖月。
    犯罪事實
一、甲○○前於民國89年間因施用毒品案件，經依法院裁定送
    入觀察勒戒處所觀察勒戒後，經評定認有繼續施用毒品傾向
    ，再依法院裁定送入戒治處所施以強制戒治，後經本院裁定
    停止戒治，所餘期間付保護管束，於89年12月12日停止處分
    出監，惟復經本院裁定撤銷停止戒治，令入戒治處所施以強
    制戒治，於90年10月23日執行完畢翌日出監，並由臺灣彰化
    地方法院檢察署檢察官以90年度戒毒偵字第1652、1653、
    1654、1655號為不起訴處分確定。92年間因毒品等案件，
    經本院以92年度訴字第979號判決判處有期徒刑1年、7月，
    應執行有期徒刑1年4月確定，於94年4月10日假釋期滿未經
    撤銷視為執行完畢。95年間因毒品等案件，分別經本院以
    95年度訴字第879號、95年度訴字第1838號判決判處有期徒
    刑1年2月、1年4月確定，並經本院以96年度聲減字第1098
    號裁定減為有期徒刑7月、8月確定，接續執行後，於97年2
    月22日假釋期滿未經撤銷視為執行完畢。詎猶不知悔改，復
    基於施用第一級毒品之犯意，於97年8月16日下午4時30分許
    ，在其位於彰化縣福興鄉○○街60巷12號住處內，以將第一
    級毒品海洛因摻水再以注射針筒注射身體血管之方式，施用
    第一級毒品海洛因1次。嗣於97年8月16日晚間8時許，在彰
    化縣福興鄉○○街60巷口為警盤查，甲○○於有偵查犯罪職
    權之員警未發覺其施用第一級毒品之犯行前，即主動向員警
    自首上開施用第一級毒品之犯行，並接受裁判，經警採其尿
    液送驗結果，呈現海洛因代謝物之可待因、嗎啡陽性反應，
    而查悉上情。
二、案經彰化縣警察局鹿港分局報告臺灣彰化地方法院檢察署檢
    察官偵查起訴。
    理  由
一、本件被告甲○○所犯係死刑、無期徒刑、最輕本刑為三年以
    上有期徒刑以外之罪，其於準備程序中就被訴事實為有罪之
    陳述，經告知被告簡式審判程序之旨，並聽取公訴人及被告
    之意見後，本院合議庭認為適宜而裁定由受命法官獨任進行
    簡式審判程序，合先敘明。
二、訊據被告甲○○對於上揭犯罪事實坦承不諱，且被告於上揭
    時地為警查獲後，經警採集其尿液送驗結果，確呈現海洛因
    代謝物之可待因、嗎啡陽性反應，此有詮昕科技股份有限公
    司出具之濫用藥物尿液檢驗報告及尿液代號與真實姓名對照
    表各1份在卷可稽，足認被告自白與事實相符，堪可採信。
    又被告前於89年間因施用毒品案件，經依法院裁定送入觀
    察勒戒處所觀察勒戒後，經評定認有繼續施用毒品傾向，再
    依法院裁定送入戒治處所施以強制戒治，後經本院裁定停止
    戒治，所餘期間付保護管束，於89年12月12日停止處分出監
    ，惟復經本院裁定撤銷停止戒治，令入戒治處所施以強制戒
    治，於90年10月23日執行完畢翌日出監，並由臺灣彰化地方
    法院檢察署檢察官以90年度戒毒偵字第1652、1653、1654、
    1655號為不起訴處分確定。92年間因毒品等案件，經本院
    以92年度訴字第979號判決判處有期徒刑1年、7月，應執行
    有期徒刑1年4月確定，於94年4月10日假釋期滿未經撤銷視
    為執行完畢。95年間因毒品等案件，分別經本院以95年度
    訴字第879號、95年度訴字第1838號判決判處有期徒刑1年2
    月、1年4月確定，並經本院以96年度聲減字第1098號裁定減
    為有期徒刑7月、8月確定，接續執行後，於97年2月22日假
    釋期滿未經撤銷視為執行完畢等節，有臺灣高等法院被告前
    案紀錄表1份在卷可憑。綜上所述，本案事證明確，被告犯
    行堪以認定。
三、按施用第一、二級毒品為犯罪行為，毒品危害防制條例第10
    條定有處罰明文。故施用第一、二級毒品者，依前揭規定本
    應科以刑罰。惟基於刑事政策，對合於一定條件之施用者，
    則依同條例第20條、第23條之規定，施以觀察、勒戒及強制
    戒治之保安處分。毒品危害防制條例於92年7月9日修正公布
    ，自93年1月9日施行，其中第20條、第23條將施用毒品之刑
    事處遇程序，區分為「初犯」及「5年內再犯」、「5年後再
    犯」。依其立法理由之說明：「初犯」，經觀察、勒戒或強
    制戒治後，應為不起訴處分或不付審理之裁定；經觀察、勒
    戒或強制戒治執行完畢釋放後，「5年內再犯」者，因其再
    犯率甚高，原實施之觀察、勒戒及強制戒治既已無法收其實
    效，爰依法追訴或裁定交付審理。至於經觀察、勒戒或強制
    戒治執行完畢釋放後，「5年後再犯」者，前所實施之觀察
    、勒戒或強制戒治已足以遮斷其施用毒品之毒癮，為期自新
    及協助其斷除毒癮，仍適用「初犯」規定，先經觀察、勒戒
    或強制戒治之程序。從而依修正後之規定，僅限於「初犯」
    及「5年後再犯」二種情形，始應先經觀察、勒戒或強制戒
    治程序。倘被告於5年內已再犯，經依法追訴處罰，縱其第3
    次（或第3次以上）再度施用毒品之時間，在初犯經觀察、
    勒戒或強制戒治執行完畢釋放5年以後，已不合於「5年後再
    犯」之規定，且因已於「5年內再犯」，顯見其再犯率甚高
    ，原實施觀察、勒戒或強制戒治，已無法收其實效，即應依
    該條例第10條處罰（最高法院95年度第7次刑事庭會議決議
    意旨參照）。查，被告於89年間因施用毒品案件，經依法院
    裁定送入觀察勒戒處所觀察勒戒後，經評定認有繼續施用毒
    品傾向，再依法院裁定送入戒治處所施以強制戒治，於90年
    10月23日執行完畢翌日出監，5年內復因毒品等案件，經本
    院以92年度訴字第979號判決判處有期徒刑1年、7月，應執
    行有期徒刑1年4月確定，有臺灣高等法院被告前案紀錄表1
    份在卷可憑。依據上開說明，被告本案犯行自應予以論罪科
    罰，併此敘明。
四、核被告所為，係犯毒品危害防制條例第10條第1項之施用第
    一級毒品罪。被告施用第一級毒品前持有第一級毒品之低度
    行為，應為其施用之高度行為所吸收，不另論罪。再按刑法
    第62條所謂發覺，固非以有偵查犯罪權之機關或人員確知其
    人犯罪無誤為必要，而於對其發生嫌疑時，即得謂為已發覺
    ；但此項對犯人之嫌疑，仍須有確切之根據得為合理之可疑
    者，始足當之，若單純主觀上之懷疑，要不得謂已發生嫌疑
    （最高法院72年臺上字第641號判例意旨參照）。查，被告
    因為毒品管制人口，97年8月16日為員警看到出入於其他有
    毒品前科之人住處，遂在外守候嗣而上前盤查，被告於警員
    當場詢問有無施用毒品時即坦承本次犯行，業具被告供明在
    卷，並有電話洽辦公務紀錄單附卷可憑，足認被告確係在警
    員未發現有確切之根據得為合理之懷疑前，即主動供述其於
    上開時、地施用第一級毒品海洛因1次之犯行，嗣並接受裁
    判，核與自首之規定相符，依刑法第62條前段之規定減輕其
    刑。查，被告於92年間因毒品等案件，經本院以92年度訴字
    第979號判決判處有期徒刑1年、7月，應執行有期徒刑1年4
    月確定，於94年4月10日假釋期滿未經撤銷視為執行完畢，
    有臺灣高等法院被告前案紀錄表1份在卷可稽，其於受有期
    徒刑執行完畢後5年以內，再故意犯本件有期徒刑以上之罪
    ，為累犯，應依法加重其刑。被告同時具有加重及減輕事由
    ，應依刑法第71條第1項之規定先加後減之。爰審酌被告前
    曾因施用毒品案件接受觀察勒戒及強制戒治處分，並曾因施
    用毒品案件，經法院先後多次判處罪刑確定，竟無視於毒品
    對於自身健康之戕害及國家對於杜絕毒品犯罪之禁令，猶施
    用毒品不輟，再為本案犯行；被告吸毒係戕害自己身心之行
    為及被告犯罪後尚能坦承施用第一級毒品犯行之態度等一切
    情狀，量處如主文所示之刑。
據上論斷，應依刑事訴訟法第273條之1第1項、第299條第1項前
段，毒品危害防制條例第10條第1項，刑法第11條前段、第47條
第1項、第62條前段，判決如主文。
本案經檢察官張聖傳到庭執行職務。
中    華    民    國    97    年    11    月    17    日
                  刑事第五庭    法  官  蔡家瑜
以上正本證明與原本無異。
如不服本判決，應於判決送達後10日內，向本院提出上訴書狀，
上訴書狀應「敘述具體上訴理由」，並按他造當事人之人數附繕
本。「切勿逕送上級法院」。
中    華    民    國    97    年    11    月    17    日
                                書記官  陳秀鳳
附錄論罪科刑法條：
毒品危害防制條例第十條第一項：
施用第一級毒品者，處六個月以上五年以下有期徒刑。


司法院資訊處製作；財團法人民間司法改革基金會備份。
